【裁判字號】    99,交聲,1584
【裁判日期】    991231
【裁判案由】    聲明異議
【裁判全文】
臺灣臺南地方法院交通事件裁定        99年度交聲字第1584號
移送機關    交通部公路總局嘉義區監理所麻豆監理站
異議人即
受處分人    哀金朝
上列異議人即受處分人因違反道路交通管理處罰條例案件，對於
交通部公路總局嘉義區監理所麻豆監理站民國99年12月17日所為
之裁決處分（處分案號：麻監裁罰字第裁75-M00000000號）聲明
異議，本院裁定如下：
    主    文
原處分（即罰鍰新臺幣肆萬伍仟元、吊扣駕駛執照拾貳個月，並
應參加道路交通安全講習）撤銷。
上開撤銷罰鍰新臺幣肆萬伍仟元部分，哀金朝不罰。
    理    由
一、原處分意旨略以：異議人即受處分人哀金朝（下稱異議人）
    於民國98年8月23日18時30分許，騎乘車牌號碼LEC-411號重
    型機車，行駛至臺南縣新化鎮○○路與永新路交岔路口處時
    ，因未戴安全帽經臺南縣警察局新化分局（下稱舉發機關）
    警員攔查，並對其實施酒精濃度測試，測得其呼氣中所含酒
    精濃度為每公升0.71毫克，因超過規定標準遂予以製單舉發
    ，嗣經移送機關即交通部公路總局嘉義區監理所麻豆監理站
    （下稱原處分機關）以其違規事證明確，依道路交通管理處
    罰條例第35條第1項第1款、第24條第1項第2款（原處分漏載
    第24條第1項第2款）及違反道路交通管理事件統一裁罰基準
    表之規定，裁處異議人罰鍰新臺幣（下同）45,000元，吊扣
    駕駛執照12個月，並應參加道路交通安全講習等語。
二、聲明異議意旨略以：因酒駕部分已被檢察官處以緩起訴處分
    ，命異議人向公益團體捐款5萬元，基於一事不二罰之原則
    ，請求撤銷不罰等語。
三、按汽車駕駛人，駕駛汽車經測試檢定有酒精濃度超過規定標
    準者，處15,000元以上60,000元以下罰鍰，並當場移置保管
    該汽車及吊扣其駕駛執照1年；因而肇事致人受傷者，並吊
    扣其駕駛執照2年；致人重傷或死亡者，吊銷其駕駛執照，
    並不得再考領。又汽車駕駛人，有第35條第1項規定之情形
    者，應接受道路交通安全講習，道路交通管理處罰條例第35
    條第1項第1款、第24條第1項第2款分別定有明文。又汽車駕
    駛人飲用酒類或其他類似物後其吐氣所含酒精濃度超過每公
    升0.25毫克以上者，不得駕車，道路交通安全規則第114條
    第2款復定有明文。
四、經查：
  (一)異議人於上揭時、地騎乘車牌號碼LEC-411號重型機車，因
    未戴安全帽經舉發機關警員攔查，並測得其呼氣中所含酒精
    濃度為每公升0.71毫克，因超過規定標準，遂予製單舉發，
    並經原處分機關裁處如前述內容之裁罰等情，有臺南縣警察
    局98年8月23日南縣警交字第M00000000號舉發違反道路交通
    管理事件通知單及原處分機關99年12月17日麻監裁罰字第裁
    75-M00000000號裁決書各1份附卷可稽，且為異議人所不爭
    執，此部分違規事實已可認定。
  (二)惟按95年2月5日生效之行政罰法第26條第1項規定，一行為
    同時觸犯刑事法律及違反行政法上義務規定者，依刑事法律
    處罰之。但其行為應處以其他種類行政罰或得沒入之物而未
    經法院宣告沒收者，亦得裁處之。究其立法目的，無非以一
    行為同時觸犯刑事法律及違反行政法上義務規定時，由於刑
    罰與行政罰同屬對不法行為之制裁，而刑罰之懲罰作用較強
    ，故依刑事法律處罰，即足資警惕時，實無一事二罰再處行
    政罰之必要，且刑事法律處罰，由法院依法定程序為之，較
    符合正當法律秩序，應予優先適用，但罰鍰以外之沒入或其
    他種類行政罰，因兼具維護公共秩序之作用，為達行政目的
    ，行政機關仍得併予裁處。
  (三)查異議人上開酒駕行為，業經檢察官依刑事訴訟法第253條
    之2第1項第4款規定為緩起訴處分，並命受處分人向公益團
    體捐款，受處分人係履行檢察官所為緩起訴處分命令，此等
    命令名義上雖非刑罰，但仍是一種特殊處遇措施，造成受處
    分人之財產減少，性質上亦屬剝奪人民財產權之處分，與刑
    事制裁無異，實質上為刑事處罰。故檢察官為緩起處分並命
    向公益團體捐款者，該捐款解釋上亦應認屬道路交通管理處
    罰條例第35條第8項所規定之罰金為宜。而參諸違反道路交
    通管理事件統一裁罰基準表之規定，對於駕駛人駕駛機器腳
    踏車，而其吐氣所含酒精濃度超過每公升0.55毫克以上者，
    其最低應納罰鍰之數額為45,000元。本件異議人在刑事部分
    ，既經檢察官為緩起訴處分，並經檢察官命向財團法人犯罪
    被害人保護協會臺灣臺南分會支付50,000元，而異議人亦於
    98年12月14日履行上開緩起訴處分之負擔完畢，且該緩起訴
    於99年10月18日期滿未經撤銷，此業據本院依職權調取臺灣
    臺南地方法院檢察署98年度緩字第2648號緩起訴執行卷宗全
    卷核閱相符，並有財團法人犯罪被害人保護協會臺灣臺南分
    會98年12月25日98南護國緩字第541號函檢附之收據1紙附於
    該卷可憑，依前開說明，本件異議人酒駕之行政罰罰鍰部分
    ，應不得再為裁處。
  (四)至原處分機關雖援引法務部95年5月25日法律字第095070039
    3號函，認行政罰法第26條第2項所稱「不起訴處分」，包括
    緩起訴處分，亦即是不起訴的一種，並非刑罰，應無行政罰
    法「一事不二罰」適用云云。然查：依刑事訴訟法第253條
    之1規定，有關緩起訴處分須具備：犯罪嫌疑充足、斟酌刑
    法第57條所列事項、為公共利益維護、以緩起訴為適當者（
    即適當性）等要件，核與不起訴處分要件尚屬有間。是如認
    行政罰法第26條第2項規定不起訴處分包含緩起訴處分，即
    已逾文義解釋範圍。又關於緩起訴處分要件及裁量基準，與
    不起訴處分相較，均有不同，至多應僅得視緩起訴處分係暫
    緩起訴處分，而非不起訴處分。是基於前述諸多理由，緩起
    訴處分與行政罰法第26條第2項列舉之不起訴處分等情形迥
    然有別，無從遽為比擬而為相同之處置。另原處分機關認行
    政罰法第26條第1項所謂「依刑事法律處罰之」，應係指罪
    刑法定主義及刑事法律正當程序運作完成始足當之云云。然
    查緩起訴制度設計，乃為使司法資源有效運用，填補被害人
    損害、有利被告或犯罪嫌疑人再社會化及犯罪特別預防等目
    的。爰參考日本起訴猶豫制度及德國附條件及履行期間暫不
    提起公訴制度，於本條增訂緩起訴處分制度，其適用範圍以
    被告所犯為死刑、無期徒刑或最輕本刑為3年以上有期徒刑
    以外之罪者，始有適用，其猶豫期間為1年以上3年以下，此
    觀刑事訴訟法第253條之1立法理由即明。故而，檢察官對於
    觸犯刑事法律之犯罪行為，於符合緩起訴要件者，為緩起訴
    處分，自當符合罪刑法定主義及刑事法律正當程序原則，原
    處分機關認緩起訴制度不受上開原則拘束，顯有誤解。
  (五)另原處分機關對異議人為吊扣駕駛執照12個月，並應參加道
    路交通安全講習之處分部分，係罰鍰以外對於預防再犯之行
    政罰，乃為抑止酒後駕車之不法行為，維護道路交通用路權
    人之生命、身體之安全法益，依行政罰法第26條第1項但書
    之規定，原處分機關固得裁處之，惟該吊扣駕駛執照12個月
    ，並應參加道路交通安全講習部分，原處分機關已於98年11
    月24日麻監裁罰字第裁75-M00000000號裁決書為裁決，經異
    議人聲明異議後，本院嗣於99年3月16日以98年度交聲字第1
    476號交通事件裁定撤銷該處分關於罰鍰之裁罰，吊扣駕駛
    執照12個月及施以道安講習部分之異議則駁回，並已確定在
    案；是本案有關吊扣異議人駕駛執照12個月及施以道安講習
    之處分部分，既經原處分機關於98年11月24日以麻監裁罰字
    第裁75-M00000000號裁決書為裁決，並經本院98年度交聲字
    第1476號交通事件裁定確定，則原處分機關就此確定部分再
    為裁決，已然重覆，亦有未洽，爰併予撤銷之。
五、綜上所述，原處分機關就異議人所處罰鍰45,000元，吊扣駕
    駛執照12個月，並應參加道路交通安全講習之行政裁罰，既
    有未洽，爰由本院依法撤銷之，並就其中罰鍰45,000元部分
    為異議人不罰之諭知；另有關吊扣駕駛執照12個月及施以道
    安全講習部分，由原處分機關逕依98年11月24日麻監裁罰字
    第裁75-M00000000號裁決書及本院98年度交聲字第1476號交
    通事件裁定執行即可，附此敘明。
六、據上論結，依道路交通管理處罰條例第87條第2項、道路交
    通事件處理辦法第19條前段，裁定如主文。
中    華    民    國    99    年    12    月    31    日
                      交通法庭  法  官  林福來
以上正本證明與原本無異。
如不服本裁定，應於收受送達後5日內向本院提出抗告狀。（應
附繕本）
                                書記官  李淑惠
中    華    民    國   100    年    1     月    3     日

司法院資訊處製作；財團法人民間司法改革基金會備份。
